臺灣臺北地方法院民事裁定           100年度消債抗字第37號
抗  告  人  許玉欣原名許玉米.
代  理  人  陳昭全律師
上列抗告人因消費者債務清理事件聲請更生，對於中華民國100
年6月17日本院100年度消債更字第48號裁定提起抗告，本院裁定
如下：
    主  文
原裁定廢棄。
抗告人許玉欣自中華民國一百年九月三十日下午四時起開始更生
程序。
命司法事務官進行本件更生程序。
    理  由
一、按債務人不能清償債務或有不能清償之虞者，得依本條例所
    定更生或清算程序，清理其債務；而法院開始更生程序之裁
    定，應載明其年、月、日、時，並即時發生效力；法院裁定
    開始更生或清算程序後，得命司法事務官進行更生或清算程
    序，必要時得選任律師、會計師或其他適當之自然人或法人
    一人為監督人或管理，消費者債務清理條例（下稱消債條例
    ）第3條、第45條第1項、第16條第1項分別定有明文。
二、本件抗告意旨略以：伊提列更生方案還款金額多寡，非屬消
    債條例第8條、第46條所指裁定駁回事由，且依第二屆司法
    事務官消債問題研討第12號及97年第4期民事業務研究第17
    號法律問題之結論，還款能力之多寡並非得否聲請更生之條
    件，是原裁定自無維持之可能。又伊能取得兼職收入係因公
    司同意提供工作機會給伊賺取微薄薪資以為補貼，若公司無
    意再提供工作機會，伊尚難要求公司提供工作，而伊為國中
    畢業，學歷甚低，求職過程屢屢碰壁，實非藉故不尋求穩定
    之工作收入，況伊陳報未成年扶養費用僅新臺幣（下同）11
    ,000元，遠低於行政院主計處公告臺北市100年度每人每月
    最低生活費用14,794元，原裁定無視伊學歷較低，覓職困難
    、目前失業率居高不下之現況，及伊提列之生活支出低於低
    收入戶之生活費用，而認本件更生無實益，不僅悖離法律及
    現狀，且有懲罰伊子女無權接受良好教育機會之嫌，伊實難
    信服，爰提起抗告，請求廢棄原裁定，並准予開始更生程序
    等語。
三、經查：
  (一)抗告人無擔保或無優先權之債務總額為1,467,043元，前依
    照中華民國銀行公會會員辦理消費金融案件無擔保債務協商
    機制與最大債權銀行渣打國際商業銀行股份有限公司（下稱
    渣打銀行）進行前置協商，協商條件分180期，利率0%，月
    付1,882元，因無法負擔任何還款條件而不成立，有前置協
    商不成立通知書在卷可稽（見本院100年度消債更字第48號
    卷宗，下稱消債更卷，第20頁）。
  (二)而抗告人前於98年5月至100年4月間係任職於臺北市中山區
    公所，每月可得薪資14,750元，且經臺北市政府將其列為低
    收入戶，領有低收入戶補助，亦有財政部臺北市國稅局97、
    98、99年度綜合所得稅各類所得資料清單及臺北市低收入戶
    卡附卷為憑（見消債更卷第8至9頁、第33頁、第6頁），均
    堪信屬實。本院參酌抗告人主張之每月生活支出23,480元〔
    含膳食費4,500元、交通費500元、租金5,300元、勞保費940
    元、水費300元、電費500元、瓦斯費400元、電話費400元、
    其子許○○（姓名年籍詳卷，現年7歲）教育扶養費11,000
    元，總計23,480元〕，平均每人11,740元，顯低於臺北市政
    府依社會救助法第4條就低收入戶所公告之100年度每人每月
    最低生活費用14,794元（該最低生活費用已包括食、衣、住
    、行等費用在內，均係參照該地區最近一年平均每人消費支
    出60%所定），抗告人因工作關係而須支出單獨扶養子女之
    安親班費用，衡情亦屬合理必要，以抗告人現時因失去兼職
    工作而可得之收入數額已低於其於98、99年間之收入，縱其
    能維持98至99年間之每月平均收入25,775元〔計算式：（98
    年度總收入310,104元+99年度總收入308,490元）/24個月≒
    25,775元，元以下四捨五入〕，扣除23,480元之生活支出後
    ，抗告人每月可支配所得僅2,295元，以抗告人為60年9月25
    日生，現年40歲，按其每月實際可支配所得算至65歲法定退
    休年齡，仍不足清償其所積欠之1,467,043元債務。本院稽
    諸上開事證，併審酌抗告人之財產、信用及努力，堪認其欠
    缺清償能力，客觀上對已屆清償期之債務有不能清償或難以
    清償之虞。
  (三)抗告人既與最大債權銀行渣打銀行進行實質協商而不成立，
    復未經法院裁定開始清算程序或宣告破產，其無擔保或無優
    先權之債務總額未逾1,200萬元，又無消費者債務清理條例
    第6條第3項、第8條或第46條各款所定駁回更生聲請之事由
    存在，則本件抗告人聲請更生，洵屬有據。
四、綜上所述，原審以抗告人聲請更生不合消債條例第151條所
    定程式，駁回抗告人更生之聲請，尚有未洽；抗告意旨指摘
    原裁定不當，求予廢棄，為有理由。爰由本院廢棄原裁定，
    並裁定准予抗告人更生之聲請，如主文第2、3項所示。
五、據上論結，本件抗告為有理由，爰依消債條例第11條第2項
    、第15條，民事訴訟法第492條，裁定如主文。
中    華    民    國    100    年    9    月    30    日
                民事第六庭  審判長法  官  林麗真
                                  法  官  李家慧
                                  法  官  林春鈴
以上正本證明與原本無異。
本裁定不得抗告。
中    華    民    國    100    年    9    月    30    日
                                  書記官  潘惠敏